【裁判字號】    98,簡上,322
【裁判日期】    990303
【裁判案由】    詐欺
【裁判全文】
臺灣屏東地方法院刑事判決      98年度簡上字第322號
上  訴  人  臺灣屏東地方法院檢察署檢察官
被      告  丙○○
上列上訴人因被告詐欺案件，不服本院98年度簡字第1840號中華
民國98年11月10日刑事簡易判決（98年度偵字第7279號），提起
上訴及移送併案審理（98年度偵字第8123號、8286號、99年度偵
字第897號），本院判決如下：
    主  文
原判決撤銷。
丙○○幫助犯詐欺取財罪，處有期徒刑貳月，如易科罰金以新臺
幣壹仟元折算壹日。
   事  實
一、丙○○明知近年來臺灣社會盛行以虛設、租賃、借用或買賣
    人頭帳戶之方式，供犯罪集團作為詐欺他人交付財物等不法
    用途，亦知金融機構帳戶係個人理財之重要工具，且關係個
    人財產、信用之表徵，應可預見如將帳戶之存摺、提款卡等
    物交予他人使用，有供作財產犯罪用途之可能，而一般人取
    得他人帳戶資料之目的在於取得贓款及掩飾犯行不易遭人追
    查，對於提供帳戶雖無引發他人萌生犯罪之確信，但仍基於
    縱有人以其提供之金融帳戶實施詐欺取財犯行，亦不違背其
    本意之幫助犯意，於民國98年8 月14日14時許，在屏東市○○路第一銀行前，將其向國泰世華商業銀行股份有限公司屏
    東分行（下稱國泰世華銀行）開設帳號為000000000000號帳
    戶及台灣銀行屏東分行（以下簡稱台銀）第000000000000號
    帳戶之存摺、印章、提款卡及提款密碼等物，以新臺幣（下
    同）1,000 元代價交給某真實姓名年籍不詳之成年女子，復
    交由不詳之詐欺集團使用。嗣該詐欺集團成員基於意圖為自
    己不法所有之詐欺犯意，先於98年8 月18日10時10分許，撥
    打電話向甲○○佯稱因其涉嫌詐欺案件，須繳交金錢至指定
    帳戶保管云云，致甲○○陷於錯誤，遂依詐欺集團成員指示
    於同日11時30分許，匯款10萬元至丙○○上開帳戶內，再由
    詐欺集團成員提領花用，再於同月20日9 時20分許，撥打電
    話予乙○○，佯稱其為香港馬會獎有限公司，因乙○○中獎
    需依其指示匯款，始得領獎云云，致乙○○陷於錯誤，依該
    集團成員之指示，於同日匯款3 萬元至丙○○上開台銀帳戶
    內。嗣經甲○○、乙○○發覺有異，報警處理，始循線查悉
    上情。
二、案經屏東縣政府警察局屏東分局報告臺灣屏東地方法院檢察
    署檢察官偵查後聲請以簡易判決處刑及移送併案審理。
    理  由
一、訊據被告丙○○雖承認其有提供上開二帳戶供他人使用，惟
    否認有何幫助詐欺犯行，辯稱：是網友向其商借該帳戶，並
    稱要用作購買股票抽籤之用，其並不知道對方會持其帳戶作
    詐騙之用等語。惟查：
（一）前開被害人等確因遭他人施用詐術而陷於錯誤後，將前開
      款項匯入被告所申請之上述帳戶中，業經被害人甲○○、
      乙○○分別於警詢中陳明，並有其匯款單等物可憑（被告
      迄本案辯論終結時，均未曾對該警詢筆錄之證據能力為爭
      執，本院並衡酌該證人等於警詢中均僅指述渠等遭詐騙之
      情節，未曾指明行騙之人之姓名，顯無誣陷被告之可能，
      認為以作為證據為適當），核與被告上開帳戶之資金往來
      記錄所示情形相符，故被告所申請之前開帳戶確已供詐騙
      集團成員作詐欺被害人二人之用，應可認定。
（二）被告前後於警詢、偵查及本院審理中之辯解，有下列矛盾
      或不合常理之處：
（1）關於被告究提供幾個帳戶供該網友使用，被告先於98年9
     月23日第一次接受警詢時，供稱除上開國泰世華銀行帳戶
     外，未提供其他帳戶予他人，有該筆錄可憑，核與其嗣後
     所供承共提供上述二帳戶予該網友使用等語矛盾，而被告
     於98年11月19日偵訊中，亦供稱該次警詢中警方之問案態
     度良好，警詢筆錄內容實在等語，於本院審理中亦稱，其
     係於警方錄音前告訴警方另有提供台銀帳戶供該人使用，
     但嗣於錄音及製作筆錄時未再告訴警方，亦未要求更正筆
     錄或請警方調查該台銀帳戶等語，若被告果認其係遭該網
     友詐騙而涉本案，衡情自應盡速吐實，希望警方詳為調查
     ，但其竟刻意隱瞞而未告知，顯與常情有違。
（2）關於係由男子或女子向被告收取存摺等物：被告於本院準
     備程序中供稱，該網友為男性，於該網友向其收取上開二
     帳戶之存摺等物時，同時交付一千元等語，嗣於本院提示
     其警詢及偵訊筆錄後，被告又改稱原本是該名網友要向其
     收取存摺等物，但後來遲未到場，其電詢該網友，該網友
     即託另名女性友人向其收取等語，故究係該網友向被告收
     取存摺等物，或由另名女子收取，被告所辯顯有矛盾。
（3）關於向被告收取存摺等物之女子年紀多大：被告於98年9
     月23日警詢中稱約20餘歲，於同年11月19日偵訊則稱係中
     年女子，再於本院準備程序中稱係30餘歲，且稱其認為中
     年係指3 、40歲以上之人，故其對於收取其存摺等物之人
     之描述，前後顯有矛盾。
（4）被告於偵查及本院審理中均稱，其係以電話與該名網友聯
     絡，並曾打電話給該名網友，但其自警詢時迄本案辯論終
     結時，均未曾提供該名網友之電話號碼或請求警察、檢察
     官或本院調查該電話號碼之申請人，故若果如被告所辯，
     係遭該名網友詐取上開帳戶之存摺等物，衡情其自應盡速
     提供該號碼以供查證，詎其均未為之，其辯解與行為顯與
     常情有違。
（5）綜上所述，被告所辯既有諸多前後矛盾及與事理不合之處
     ，自難採信。
（三）又按金融帳戶係個人理財之工具，一般人向金融機構開設
      帳戶，並無任何法令之限制，只須提出開戶申請，此為眾
      所週知之事實，被告亦供承其知道該網友應可自行向其他
      諸多之金融機構申請帳戶，而不必向其借用，則依一般人
      及被告自己之社會生活經驗，苟見他人不自己申請開立帳
      戶而蒐集不特定人之帳戶使用，衡情應當明知對於收集之
      帳戶乃係被利用為與財產有關之犯罪工具。被告乃係一位
      心智健全之成年人，對此當無不知之理，其竟無端交付自
      己帳戶給他人，應足認被告顯然明知該帳戶係供他人用於
      財產犯罪而供存入某筆資金後，再行領出之用，且該筆資
      金之存入及提領過程係有意隱瞞其流程及行為人身份曝光
      之用意，而近來利用人頭帳戶詐欺取財之犯罪類型層出不
      窮，該等犯罪，多數均係利用人頭帳戶作為出入帳戶，並
      經媒體廣為披載，被告對此亦應知之甚詳。是其竟將所有
      之帳戶提供予他人使用，應可預見此舉將幫助他人實施詐
      欺之財產犯罪，但仍將其所有帳戶之存摺、提款卡及密碼
      交付該人，足見被告主觀上顯具縱有人以其金融帳戶實施
      詐欺犯罪亦不違背其本意之幫助意思至明。
二、被告將本案帳戶交付上開詐騙集團，雖其得以知悉該帳戶將
    供為匯提詐騙等不法所得使用，然無證據證明被告和上開詐
    騙集團成員間有直接詐欺取財之犯意聯絡，或參與詐欺取財
    等構成要件行為之分擔，其提供本案帳戶供為贓款匯存提領
    所用，自屬詐欺取財構成要件以外之助力。核被告所為，係
    犯刑法第30條第1 項前段、第339 條第1 項之幫助詐欺取財
    罪。被告基於幫助之犯意，以一提供（兩個）帳戶行為，幫
    助上開詐騙集團多次遂行詐欺取得數被害人之財物，為想像
    競合犯，應依刑法第55條從一重處斷。至聲請簡易判決處刑
    意旨雖未敘及被告提供本案帳戶幫助上開詐騙集團詐欺被害
    人乙○○部分，然此部分犯罪事實與聲請簡易判決處刑所起
    訴部分，既有想像競合犯之裁判上一罪關係，自為聲請簡易
    判決處刑效力所及，且經檢察官移送併辦，本院自得予以審
    判，附此敘明。
三、原審以被告涉犯事實罪證明確，予以論罪科刑，固非無見。
    惟被告提供本案2 個帳戶，除幫助上開詐騙集團詐欺被害人
    甲○○外，尚有被害人乙○○亦遭詐騙，原審未及審酌，判
    決自無可維持，應由本院將原判決撤銷改判。
四、爰審酌近來詐騙犯罪猖獗，不法份子屢利用人頭帳戶浮濫之
    漏洞，再指示集團成員將被害人失慮所匯金額，自控制之人
    頭帳戶提領一空，不僅造成檢警追緝之困難，更導致被害人
    求償無門，對公權力信心喪失殆盡，司法正義無法及時伸張
    ，甚至造成社會已無人際互信，嚴重阻礙正當工商發展，是
    被告施助予上開詐騙集團，率然提供本案帳戶，以資渠等作
    為犯罪工具，影響層面顯然不低、被害人遭詐欺金額共達13
    萬元，損失非清、惟前未曾受刑之宣告，素行非劣，有前案
    紀錄表、刑案資料查註紀錄表可參等一切情狀，量處如主文
    所示之刑，併諭知易科罰金之折算標準，以資懲儆。
據上論斷，應依刑事訴訟法第455 條之1 第1 項、第3 項、第36
9 條第1 項前段、第364 條、第299 條第1 項前段，刑法第30條
、第339 條第1 項、第55條、第41條第1 項前段，刑法施行法第
1條 之1 第1 項、第2 項前段，判決如主文。
本案經檢察官曾士哲到庭執行職務
中    華    民    國    99    年    3     月     3    日
        刑事第四庭  審判長法  官     莊鎮遠
                          法  官     江振源
                          法  官     李謀榮
以上正本證明與原本無異。
不得上訴。
中    華    民    國    99    年    3     月     3    日
                          書記官     林鴻仁

司法院資訊處製作；財團法人民間司法改革基金會備份。
